【裁判字號】    89,上易,2215
【裁判日期】    891107
【裁判案由】    違反臺灣省內菸酒專賣暫行條例
【裁判全文】
臺灣高等法院高雄分院刑事判決                  八十九年度上易字第二二一五號
    上  訴  人  台灣高雄地方法院檢察署檢察官
    被      告  甲○○
右上訴人因被告違反臺灣省內菸酒專賣暫行條例案件，不服臺灣高雄地方法院八十九
年度易字第四三二八號中華民國八十九年十一月七日第一審判決（起訴案號：臺灣高
雄地方法院檢察署八十九年度偵字第一九八五七號），提起上訴及併案審理（同署八
十九年度偵字第二六三九六號），本院判決如左：
      主  文
原判決關於甲○○部分撤銷。
甲○○連續販賣未貼專賣憑證之菸類，累犯，處拘役陸拾日，如易科罰金，以新台幣
玖佰元即銀元參佰元折算壹日。扣案未貼專賣憑證七星牌洋菸壹箱（伍佰包）沒收。
      事  實
一、甲○○前有違反動產擔保交易法、臺灣省內菸酒專賣暫行條例、賭博罪等前科，
    其於民國八十六年間，因賭博案件，經臺灣臺南地方法院判處有期徒刑三月確定
    ，於八十七年七月二十二日易科罰金執行完畢，仍不知悔改，意圖營利基於販賣
    未貼專賣憑證菸類之概括犯意，明知莊豐榮從事販賣未貼專賣憑證洋菸，於八十
    九年七月間某日，將其所承租位於高雄市○鎮區○○路二五八之二號一樓，以每
    月租金新台幣（下同）二千元分租予莊豐榮，供莊豐榮藏放附表所示販入之未貼
    專賣憑證洋菸，幫助莊豐榮販賣未貼專賣憑證洋菸。又基於同一概括犯意，於八
    十九年八月二十五日十四時三十分許，在高雄市○○區○○路九三巷十九號，以
    新台幣（下同）一萬元之代價向張漢沐販入未貼專賣憑證七星牌洋菸一箱（五百
    包），甫搬上車，為警當場查獲，並扣得未貼專賣憑證七星牌洋菸一箱（五百包
    ）；嗣於八十九年九月二日上午十一時四十分許，經警持搜索票在高雄市○鎮區
    ○○路二五八之二號查獲莊豐榮販賣未貼專賣憑證洋菸，並扣得附表所示未貼專
    賣憑證洋菸。
二、案經高雄市政府警察局三民第二分局移送臺灣高雄地方法院檢察署檢察官偵查起
    訴暨併案審理。
    理  由
一、訊據被告甲○○矢口否認有販賣未貼專賣憑證菸類之犯行，辯稱：伊不知莊豐榮
    分租房屋藏放販賣未貼專賣憑證菸類，伊未向張漢沐購買未貼專賣憑證菸類，扣
    案七星牌洋菸是張漢沐贈送，供自己吸食云云。惟查：
    (一)被告甲○○於右揭時間，將其承租位於高雄市○鎮區○○路二五八之二號一
        樓以每月租金二千元分租於莊豐榮等情，業據被告坦承不諱，且被告於警訊
        、偵查中供承：「該屋內未稅洋菸是莊豐榮所有，我知道他在做買賣」等語
        ，又原審審理時亦供述：「他表示有洋菸很便宜，才在七月間進貨」等語，
        佐以同案被告莊豐榮於警訊時供稱：我是向甲○○分租房子來存放香煙等語
        ，並有附表所示未貼專賣憑證洋菸扣案可資佐證。足見被告甲○○明知莊豐
        榮利從事販賣未貼專賣憑證洋菸，將上開房屋分租莊豐榮，供其藏放未稅洋
        菸，被告甲○○幫助莊豐榮販賣未貼專賣憑證菸類之犯意甚明。且同案被告
        莊豐榮連續販賣未貼專賣憑證之菸類罪，亦經原審判處罪刑確定在案，被告
        所辯不知莊豐榮藏放販賣未貼專賣憑證洋菸及同案被告莊豐榮於原審改稱向
        被告分租該處所居住云云，無非卸責及迴護之詞，均不足為採。
   (二) 又被告甲○○於右揭時地向張漢沐販入未貼專賣憑證菸類七星牌洋菸一箱之
        事實。業據被告於警訊供承在卷，核與同案被告張漢沐於警訊時供稱：
        「（你賣給甲○○未稅七星洋菸價格如何？）我是賣甲○○給新台幣一萬元
        。」等情相符，並有未貼專賣憑證七星牌洋菸一箱（五百包）扣案可證。雖
        被告於本院辯稱：七星牌洋菸是張漢沐贈送伊吸食云云；惟查張漢沐以批發
        販賣未貼專賣憑證菸類為業，被告則經營檳榔攤，以零售檳榔、香菸為生，
        被告前往張漢沐處載運未貼專賣憑證洋菸一箱，顯係以營利之犯意向張漢沐
        販入供其檳榔攤零售，且香菸易受潮發霉，不宜久存，被告於本院自承每天
        吸食香菸一包，而扣案七星牌香菸高達五百包，如供自己吸食，須吸食一年
        四個月以上，所辯亦與常情不符，不足採信。
二、核被告甲○○基於幫助之犯意，將承租之處所供同案被告莊豐榮藏放未貼專賣憑
    證之菸類之行為，係犯臺灣省內菸酒專賣暫行條例第三十七條第五款之販賣未貼
    專賣憑證之菸類罪之幫助犯，又其意圖營利向張漢沐販入未貼專賣憑證之菸類之
    行為，係犯同條款之罪；被告幫助莊豐榮販賣未貼專賣憑證菸類及販入未貼專賣
    憑證菸類之行為，時間緊接，所犯罪名相同，顯係出於概括之犯意為之，為連續
    犯，爰依刑法第五十六條之規定以正犯一罪論，並加重其刑。又被告甲○○曾於
    八十六年間因賭博案件，經臺灣臺南地方法院判處有期徒刑三月確定，於八十七
    年七月二十二日易科罰金執行完畢，此有臺灣高等法院被告全國前案紀錄表在卷
    可證，其於有期徒刑執行完畢後，五年以內再犯本件有期徒刑以上之罪，為累犯
    ，應依刑法第四十七條規定加重其刑，並依法遞加之。又被告意圖營利向張漢沐
    販入未貼專賣憑證七星牌洋菸一箱部分，雖未經檢察官起訴，惟此部分與起訴部
    分有連續犯裁判上一罪關係，為起訴效力所及，本院自得併予審究，附此敘明。
三、原審論處被告罪刑，固非無見；惟查，被告行為後，刑法第四十一條已於民國九
    十年一月四日修正，同年月十日經總統公布施行，該條第一項規定：「犯最重本
    刑為五年以下有期徒刑之刑之罪，而受六個月以下有期徒刑或拘役之宣告，因身
    體、教育、職業、家庭之關係或其他正當事由，執行顯有困難者，得以一元以上
    三元以下折算一日，易科罰金。但確因不執行所宣告之刑，難收矯正之效，或難
    以維持法秩序者，不在此限。」；被告所犯之罪，係三年以下有期徒刑之罪，且
    科處六個月以下有期徒刑，被告犯罪時間雖在上開條文修正生效前，然依刑法第
    二條第一項前段規定，行為後法律有變更者，適用裁判時之法律，原審未及適用
    新修正之刑法第四十一條第一項規定，諭知如易科罰金之標準，尚有未洽。又被
    告意圖營利向張漢沐販入未貼專賣憑證七星牌洋菸一箱部分，原審認被告購買供
    自己吸食，與起訴部分非裁判上一罪，未併予審理，亦有未合。檢察官上訴意旨
    ，執此指摘原判決不當，為有理由，且原判決亦有可議之處，自屬無可維持，應
    由本院將原判決予以撤銷改判。爰審酌被告曾違反台灣省內菸酒專賣暫行條例之
    前科，有臺灣高等法院被告全國前案紀錄表可按，再犯本罪，犯後猶飾詞圖卸刑
    責等一切情狀，量處如主文第二項所示之刑，並諭知易科罰金折算之標準。扣押
    之未貼專賣賣憑證七星牌洋菸一箱（五百包）應併依臺灣省內菸酒專暫行條例第
    四十條第一款規定宣告沒收。
據上論結，應依刑事訴訟法第三百六十九條第一項前段、第三百六十四條、第二百九
十九條第一項前段，臺灣省內菸酒專賣暫行條例第三十七條第五款、第四十條第一款
，刑法第十一條、第五十六條、第四十七條、修正後刑法第四十一條第一項、第二條
第一項前段，罰金罰鍰提高標準條例第一條前段、第二條，現行法規所定貨幣單位折
算新台幣條例第二條，判決如主文。
本案經檢察官朱文彬到庭執行職務。
中    華    民    國      九十      年       二       月     二十二   日
                              臺灣高等法院高雄分院刑事第一庭
                                  審判長法官  翁慶珍
                                        法官  李春昌
                                        法官  周賢銳
右正本證明與原本無異。
不得上訴。
                                      書記官  黃琳群
中    華    民    國      九十      年       二       月    二十六    日
附錄：本判決論罪科刑法條：
臺灣省內菸酒專暫行條例第三十七條第五款
  有左列各款行為之一者，處一年以下有期徒刑、拘役或科或併科五千元以下罰金：
  五、違反第三十條之規定，販賣或轉讓未貼專賣憑證之菸類或酒類者。
附表
┌──┬────────┬──────┐
│編號│   洋菸品牌     │ 數     量  │
├──┼────────┼──────┤
│ 一 │ 七  星         │ 一百十四條 │
├──┼────────┼──────┤
│ 二 │ 七  星（黑）   │   八十七條 │
├──┼────────┼──────┤
│ 三 │ 七  星（紅）   │     十九條 │
├──┼────────┼──────┤
│ 四 │ 七  星（咖啡） │       七條 │
├──┼────────┼──────┤
│ 五 │ 峰             │   九十三條 │
├──┼────────┼──────┤
│ 六 │ 大衛杜夫       │   六十五條 │
├──┼────────┼──────┤
│ 七 │ 大衛杜夫（淡） │       七條 │
└──┴────────┴──────┘
                                                                  Ｊ


司法院資訊處製作；財團法人民間司法改革基金會備份。
